臺灣高等法院臺中分院刑事判決　　 94年度上更(一)字第168號
上　訴　人　臺灣臺中地方法院檢察署檢察官
上　訴　人
即　被　告　甲○○
選任辯護人　謝萬生　律師
上列上訴人等因被告違反槍砲彈藥刀械管制條例等案件，不服臺
灣臺中地方法院 89年度訴字第1388號中華民國90年9月25日第一
審判決（起訴案號：臺灣臺中地方法院檢察署89年度偵字第6178
、7502號，併辦案號：臺灣臺中地方法院檢察署89年度偵字第10
113、14331號），提起上訴，經判決後，由最高法院發回更審，
本院判決如下：
    主 　　 文
原判決撤銷。
甲○○無罪。
    理 　　 由
一、公訴意旨略以：被告甲○○與謝震宙（謝震宙部分業經臺灣
    臺中地方法院以九十年度訴緝字第九四號就殺人未遂部分判
    處有期徒刑七年，就未經許可持有手槍部分判處有期徒刑九
    年，並定其應執行刑為有期徒刑十五年，經本院以九十一年
    度上訴字第七四三號上訴駁回而確定）無故持有手槍，並隨
    身攜帶槍枝，於民國（下同）八十九年三月七日凌晨，在臺
    中市○○路十六號棕櫚ＰＵＢ飲酒，因細故與被害人乙○○
    、丁○○（起訴書誤載為曾樹北）等發生爭執，當日凌晨五
    時左右，在該店外騎樓處，雙方復發生爭執，被告甲○○、
    謝震宙竟各持手槍對乙○○、丁○○射擊數槍，乙○○左小
    腿總共遭擊中二槍，丁○○雙腿遭擊中五槍，經送醫救治始
    倖免於難。嗣於八十九年四月十八日凌晨二時左右，被告甲○○在臺中市市○路環球舞廳為警查獲，並於八十九年四
    月十八日十四時二十分左右，在臺中縣太平市○○路與新福
    路口查獲具有殺傷力，係捷克製ＣＺ廠七五Ｂ型口徑九ｍｍ
    制式半自動手槍一支（槍枝管制編號：000000000
    0號，含彈匣一個）及九ｍｍ制式子彈二顆（已試射，不具
    有殺傷力），於八十九年四月二十六日十六時三十分左右
    ，在臺中市○○○路與河北路口建築廣告招牌下查獲具有殺
    傷力Ｐ. ＢＥＲＥＴＴＡ美國廠製，ＭＯＤ九二ＦＳ型口徑
    九ｍｍ制式半自動手槍一支（槍枝管制編號：000000
    0000號，含彈匣一個）及九ｍｍ制式子彈三顆（已試射
    ，不具有殺傷力），於八十九年五月十日十四時三十分左
    右，在臺中市○○路與建國南路天橋旁草叢內查獲具有殺傷
    力，係美國ＢＥＲＥＴＴＡ廠製，ＭＯＤ九二ＦＳ型口徑九
    ｍｍ半自動手槍一支（槍號為ＢＥＲ四一三○六○Ｚ，槍枝
    管制編號：0000000000號）及九ｍｍ制式子彈二
    顆（已試射，不具有殺傷力），於八十九年五月十一日十
    九時左右，在臺中市市○路惠文路口起出仿SMITH & WESSON
    廠口徑○˙三五七吋轉輪手槍製造之仿造手槍一支（槍枝管
    制編號0000000000號），及制式口徑○˙三五七
    吋轉輪手槍子彈之中空彈六顆，因認被告甲○○涉犯刑法第
    二百七十一條第二項第一項殺人未遂、違反槍砲彈藥刀械管
    制條例第七條第一項等罪嫌等語。
二、按犯罪事實應依證據認定之，無證據不得認定犯罪事實；又
    不能證明被告犯罪者，應諭知無罪之判決，刑事訴訟法第一
    百五十四條第二項、第三百零一條第一項分別定有明文。再
    刑事訴訟法上所謂認定犯罪事實之證據，係指足以認定被告
    確有犯罪行為之積極證據而言，該項證據自須適合於被告犯
    罪事實之認定，始得採為斷罪資料；如未能發現相當證據，
    或證據不足以證明，自不能以推測或擬制之方法，以為裁判
    之基礎；又認定犯罪事實所憑之證據，雖不以直接證據為限
    ，間接證據亦包括在內；但無論直接證據或間接證據，其為
    訴訟上之證明，須於通常一般之人均無所懷疑，而得確信為
    真實之程度者，始得據為有罪之認定。公訴人認被告甲○○
    與謝震宙涉犯上開犯行，係以被告甲○○坦承持有槍枝，且
    經勘驗棕櫚ＰＵＢ之監視錄影帶顯示被告甲○○與謝震宙等
    數人在外交談甚久，隨後行至騎樓邊緣，自腰部掏出槍枝朝
    前方射擊，且被害人乙○○於警詢中亦指認被告甲○○為向
    其射擊之人，此外復有槍枝四支、子彈十三顆扣案可查等，
    為其論斷依據。經訊之上訴人即被告（下稱被告）甲○○堅
    決否認有此部分公訴意旨所指之殺人未遂與持有制式槍彈等
    犯行，辯稱：其於案發當天在棕櫚ＰＵＢ，係因謝震宙帶三
    支槍與人發生爭執，要走出去之前突交一把槍枝給其，其感
    覺奇怪，追出去即已見謝震宙在騎樓下雙手各持一支槍在開
    槍，其還叫謝震宙不要開槍，並隨即將該把槍枝交還謝震宙
    後即各自離開，其並未與謝震宙共同開槍；而其於八十九年
    四月十八日為警查獲後，相繼於同日、八十九年四月二十六
    日與八十九年五月十日、八十九年五月十一日帶警前往起獲
    之扣案槍、彈均為謝震宙所持有，其亦未與謝震宙共同持有
    ，其在羈押期間，經警於八十九年五月十一日向檢察官借提
    ，欲追查有關謝震宙行蹤與持有槍械狀態時，主動帶同警方
    逕至臺中市市○路○○○路口所起出之上開仿SMITH＆WESSO
    N 廠口徑○˙三五七吋轉輪手槍製造之仿造手槍一支及制式
    口徑○˙三五七吋轉輪手槍子彈之中空彈六顆，係謝震宙所
    有，因之前謝震宙與其路過該處，其曾見謝震宙持一包東西
    下車藏放，故於警借提追查時，其回想起該包東西，方帶同
    警方前去找尋而由警尋獲等語。
三、經查，本件係謝震宙於八十九年三月七日凌晨，在臺中市○○路十六號櫚ＰＵＢ因細故與乙○○、丁○○發生爭執，而
    在當日凌晨五時左右在該店外騎樓處，再度與其等二人發生
    爭執，因而持槍對該二人射擊數槍，致乙○○左小腿遭擊中
    二槍，丁○○雙腿遭擊中五槍之過程皆係謝震宙一人所為，
    被告甲○○當天並未參與等情，業據證人謝震宙於原審法院
    審理時到庭結證：「當天我與甲○○在棕櫚ＰＵＢ喝酒，在
    店內時我因上廁所與他們其中較年輕那位有肢體的接觸產生
    口角．．．，在店內時我心裡就很不舒服加上我多喝了幾杯
    所以在他們那一群結帳要離去時我就先拿出一把制式九○手
    槍交給甲○○沒說什麼話，之後我就追他們出去，到了店門
    口又跟他們發生口角，那時他們只剩下約三、四位，其中二
    人又朝我走過來，手上好像又有拿東西，所以我才從身上又
    抽出二把貝瑞塔左輪手槍雙手同時朝他們方向的地下開槍並
    且他們二人都有中彈坐在地上，在我與他們在店外口角時甲○○就有追出來，他叫我把我交給他的那支槍收起來並且問
    說為何要無緣無故交一支槍給他，但我說我雙手都拿槍無法
    收下來，而他們對方又走過來於是我就開槍了，在我開完槍
    後我就把那支槍收回來，那時那邊就很亂了，我就攔計程車
    走了。．．．（問：當天甲○○究竟有無開槍？）沒有。．
    ．．（當天你確實有持槍對乙○○及丁○○射擊？）確實是
    我，我是同時持兩支槍射擊的。（甲○○他有無開槍？）他
    沒有。」等語明確（見原審卷第一三九頁、第二三五頁）；
    且被害人丁○○於原審法院審理時證稱：「（對方是幾人開
    槍？對誰開槍？）只有一位，他拿兩枝槍，向我們方向的地
    上開槍．．．後來有一位比較胖的就對開槍者說『不要、不
    要』，後來那個開槍的人就走了．．．（開槍者是在庭之甲○○？）不是，是一個比較瘦的」等語（見原審卷第一六二
    頁），被害人乙○○於檢察官偵查時供稱：「（當天有幾個
    人對你開槍？）只有一個人，是另一個比較年輕的人，不是
    他（甲○○）。（對你開槍之人對你開了幾槍？）都是同一
    個人開的，我中了二槍，我朋友中了五槍」等語（見偵字第
    六一七八號卷第一三七頁），於原審法院審理時陳稱：「有
    人開槍了，開了很多槍，我聽到槍聲轉過來看到在庭之甲○○對著開槍之人在罵『你開什麼槍』之後我就中槍了。．．
    ．（當時共有幾個人拿幾支槍在開？）我印象是只有一個年
    輕人拿兩支槍在開，是同時在開槍．．．（是否知道對你開
    槍者之姓名？）我不知道。（是否在庭之甲○○？）他沒有
    開槍，當時開槍者先走出來，甲○○隨後才跑出來罵那個開
    槍者。（當時甲○○手中有持槍？）有拿槍，他要拿給那個
    開槍的年輕人並且在罵他。．．．（警詢中你指稱甲○○就
    是對你開槍的人．．．為何與本院陳述不同？）當天在警詢
    時警員放錄影帶且拿口卡照片給我指認，是警察說錄影帶中
    之人是甲○○，而我是說『是他們那一群人』，但我不知是
    誰開的，而且是警察向我說有好幾個人開槍，但我實際看到
    只有一人開槍。．．．（在庭的這位甲○○有無開槍或持槍
    面對你與丁○○？）他都沒有」等語（見原審卷第一七六頁
    背面至第一七八頁、第二三四頁至第二三五頁），於本院前
    審訊問時證稱：「是謝震宙開槍的，他好像有拿一把槍給甲○○，但是甲○○還給他。（甲○○有無開槍？）他沒有開
    槍」等語（見本院上訴卷第四六頁），是本件就謝震宙持槍
    射擊被害人丁○○與乙○○之犯行，被告甲○○應確未參與
    ，且與謝震宙之間亦應無任何之犯意聯絡及行為之分擔甚明
    ，被害人乙○○在警詢中單憑警方提供之甲○○口卡所為之
    指述，容有瑕疵而不足採憑。又檢察官上訴意旨雖指稱經勘
    驗監視錄影帶，可見被告甲○○自腰部掏出手槍，走至騎樓
    外側，手伸出監視器錄影畫面外緣，手部晃動數下，於晃動
    之同時可見火光數閃，可見被告甲○○確實有開槍殺人之事
    實等語，惟經本院前審檢附有關扣案錄影帶函內政部警政署
    刑事警察局請予鑑定，據該局九十一年五月三十日以刑鑑字
    第○九一○一三三四七八號函復略以：因影像未錄製到重要
    部分，無法鑑定其（被告甲○○）是否曾有射擊動作，僅能
    從影像連續動作情形，推測研判來文所指之被告以右手舉起
    手持握之物品，經一段時間後，再轉身走向他出。．．．因
    所錄製畫面欠明晰，不具足資研判之特徵，且亦未錄製相關
    場景，故無法鑑定是否另有他人射擊（見本院上訴卷第九十
    頁），是檢察官上訴意旨所指，尚嫌無據。故本件就謝震宙
    持槍射擊被害人丁○○與乙○○之犯行，被告甲○○並未參
    與，且與謝震宙之間亦應無任何之犯意聯絡及行為分擔。
四、又本案上開經警所查獲之槍彈，係被告甲○○於八十九年四
    月十八日上午二時左右，在臺中市市○路環球舞廳為警查獲
    後，同日即經警策動由甲○○透過友人與謝震宙以電話聯絡
    ，要求謝震宙出面澄清棕櫚ＰＵＢ開槍之經過並要謝震宙交
    出當時開槍所使用之槍枝，惟遭謝震宙以另涉其他刑案不便
    出面而拒絕，然經謝震宙於聯繫之電話中告知而得知謝震宙
    藏放槍彈地點，乃陸續起出上開槍彈等情，業據被告甲○○
    供明在卷，核與嗣後落網在押之謝震宙於原審法院審理時證
    述：「後來朋友打電話告訴我說甲○○被查獲了，要我出來
    說明這件事，警察要我帶槍出來投案，但因那時我另有殺人
    案被通緝，所以我並沒有到案，只有陸續把槍交出，該案有
    關之三把槍我都陸續交出來，一支在太平新平路那邊，那是
    甲○○被查獲當天交出來的，也就是我在ＰＵＢ那邊交給他
    的那支，那是我叫朋友拿去那邊放的，另一支在臺中市○○
    路紅寶石舞廳附近的廣告招牌下，這支是貝瑞塔的，是我當
    天開槍的其中一支，那是我自己丟的，這支也是因為有人打
    電話要我連人帶槍出來說明，並且留一支電話給我，我跟他
    說我人無法出來，所以將槍丟在那邊才打那支電話，另一支
    在建國路天橋橋墩下的草叢中，是我自己經過丟在那邊，以
    後再打電話告訴他們的，這也是有人打電話說當天開槍的還
    有另一支，要我這一支也要交出來，這支也是貝瑞塔九Ｏ手
    槍。．．．這把（仿SMITH & WESSON廠口徑三五七吋轉輪手
    槍製造之仿造手槍）是我去藏的，是在空屋裡的門進去旁邊
    用木板蓋著，槍彈都以塑膠袋包著且子彈已裝在轉輪裡，後
    來我要去找就找不到了。（問：你要藏置這把手槍時甲○○
    是否知情？）那天好像是與他出去，因為路上看到很多臨檢
    ，所以我下車先去藏在那邊再去喝酒。．．．（問：他是否
    知道你下去放槍？）我沒有告訴他，他應該不知道。．．．
    槍確實是我放的沒錯，甲○○並不知我去放槍，至於過程會
    不一樣是因時間久了會有一點出入。．．．當時甲○○是叫
    我帶槍出來，但是我說不方便人出來，於是他們就叫我把槍
    交出來，並且說他們會來取槍，．．．我把槍用塑膠袋裝著
    ，放在路角的柱子旁邊」等語（見原審卷第一三九頁至第一
    四一頁、第一四二頁、第二二四頁）相符，並經於八十九年
    四月十八日查獲被告甲○○並於同日起獲槍彈、於八十九年
    四月二十六日借提甲○○起獲槍彈之臺中市警察局第四分局
    刑事組偵查員黃仁和於原審法院審理中（見原審卷第一二六
    頁至第一二八頁）結證明確，是經警於八十九年四月十八日
    、八十九年四月二十六日、八十九年五月十日三次所查獲之
    槍彈，顯均係藉被告甲○○自行或透過友人與謝震宙以電話
    聯繫，經謝震宙告知，方得以起獲扣案之槍彈，並非被告自
    行知悉藏放地點而帶同警方人員前往起獲甚明，顯被告就前
    三次帶警所起獲槍、彈之原持有狀態，應確不知情，其關於
    此部分槍彈並未與謝震宙共同持有之辯解，堪予採信。
五、至八十九年五月十一日，臺中市警察局刑警隊借提被告甲○○欲追查有關謝震宙行蹤與持有槍械狀態時，被告甲○○並
    未如前三次之需藉電話聯繫方知槍、彈藏放地點般之方式，
    其於由警借提後，即主動帶同警方逕至臺中市市○路○○○
    路口起出槍彈，於該次借提過程中警方亦未讓甲○○對外與
    任何人聯絡等情，雖據證人即當天借提被告起獲該等槍彈之
    臺中市警察局刑警隊小隊長林怡和於原審法院審理時結證綦
    詳（見原審卷第一六八頁至第一六九頁），且被告甲○○與
    謝震宙二人於原審法院訊問時，就當日係何人駕車及約定在
    何處會合與藏放槍彈後共同前往之喝酒場所等情供述不一（
    見原審卷第一四一頁），但除此之外，本件既未經被告甲○○自白，證人謝震宙亦證稱被告甲○○並不知情，則並無何
    積極確實之證據，足以認定被告甲○○對於謝震宙藏放之該
    仿造手槍及中空彈，具有共同持有之犯意聯絡，自難僅憑被
    告甲○○未事先與謝震宙聯繫，即知悉其藏放槍、彈地點，
    且謝震宙所為之證言及被告甲○○之辯解不足採，遽為有罪
    之認定。況且，謝震宙於棕櫚ＰＵＢ開槍所使用之槍支，業
    經被告甲○○於上開前三次經警借提後告知警方起出，而本
    件八十九年五月十一日所起出之槍彈，係被告甲○○另外帶
    同警員前去起出，該處原來是一已廢棄建築工地之招待所，
    被告甲○○與警員在裡面找了有幾十分鐘，最後是在一個角
    落之消防栓之鐵蓋內找到用紙袋裝著的東西等情，亦經證人
    林怡和於原審法院審理時結證綦詳（見原審卷第一六九頁）
    ，按上開槍彈如係被告自己所藏放或與謝震宙共同藏放，其
    對於槍彈藏放之地點理應知之甚稔，則其在帶警到現場找槍
    之際，自無必要在該工地內再裝模作樣找幾十分鐘始找到，
    因此被告所稱係見謝震宙自行藏放物品，其並不明確知悉該
    紙袋之內藏物及藏放位置等辯解一節，應屬可信，故本件僅
    能證明被告甲○○有目睹謝震宙藏放該槍彈，並帶同警員加
    以起出，並無積極證據證明其有與謝震宙共同持有該槍彈之
    犯行，自不能僅以其目擊謝震宙藏放槍彈而認其有持有槍彈
    之犯行，此部份自難對被告論以違反槍砲彈藥刀械管制條例
    之罪責。
六、綜上所述，本院認上開槍彈均為謝震宙所單獨持有，被告甲○○就謝震宙持有該等槍彈之犯行並未與之有何犯意聯絡及
    行為分擔。而公訴意旨所列載之各項論據，又或屬推測之方
    法、或所舉被害人於警詢中之指述與事實有所出入，均不足
    以證明被告甲○○確有此部分公訴意旨所指之犯行。此外，
    本案復查無其他積極證據足以證明被告甲○○有公訴人所指
    之上開犯行，不能證明被告犯罪，被告否認犯罪並所為之辯
    解，尚堪憑採。原審未為詳查，細心勾稽，遽對被告論罪科
    刑，應有未合。檢察官以被告應成立殺人未遂罪名提起上訴
    ，雖無理由，但被告不服原判決提起上訴，請求撤銷原判決
    ，為有理由，自應由本院將原判決撤銷改判，並以不能證明
    被告犯罪，而為主文第二項所示無罪之諭知。
七、再檢察官併案之事實部分（即被告甲○○帶警於八十九年五
    月十日十四時三十分左右，在臺中市○○路與建國南路天橋
    旁草叢內查獲之槍彈，於八十九年五月十一日十九時左右，
    在臺中市市○路惠文路口起出之槍彈），經查於起訴書犯罪
    事實欄內業已敘明，係屬同一案件，故本院認無退由檢察官
    另行偵辦之必要，附此敘明。
據上論斷，應依刑事訴訟法第三百六十九條第一項前段、第三百
六十四條、第三百零一條第一項，判決如主文。
本案經檢察官丙○○到庭執行職務。
中　　華　　民　　國　　94　　年　　9 　　月　　7 　　日
              刑事第七庭  審判長法　官　林　榮　龍
              　　　　　　　　　法　官　黃　日　隆
              　　　　　　　　　法　官　林　宜　民
上列正本證明與原本無異。
檢察官得上訴。
如不服本判決應於收受送達後十日內向本院提出上訴書狀，其未
敘述上訴之理由者並得於提起上訴後十日內向本院補提理由書（
均須按他造當事人之人數附繕本）。
　　　　　　　　　　　　　　　　書記官　陳　振　海
中　　華　　民　　國　　94　　年　　9 　　月　　8 　　日
　　　　　　　　　　　　　　　　　　　　　　　　　　　Ａ
